臺灣新竹地方法院民事小額判決
110年度竹北小字第215號
原      告  藍惠青  
被      告  陸志強  

上列當事人間給付價金事件，本院於民國110年8月3日辯論終結
，判決如下：
    主      文
被告應給付原告新臺幣伍仟元。
原告其餘之訴駁回。
訴訟費用新臺幣壹仟元，由被告負擔新臺幣貳佰壹拾柒元，餘由
原告負擔。
本判決第一項得假執行。
    事實及理由
壹、程序方面：
    本件原告經合法通知，未於最後言詞辯論期日到場，核無民
    事訴訟法第386條各款所列情形，爰依被告聲請，由其一造
    辯論而為判決。
貳、實體方面：
一、原告主張：
　　被告於民國109年6月中旬，向原告購買2台中古冷氣(含安裝
    )，並委請原告就其原有之1台冷氣進行移機與保養，雙方約
    定款項一次付清現金價新臺幣(下同)32,000元；嗣於安裝過
    程中，因被告一直更改，原告認為難以施作，經與被告協商
    後，同意減免5,000元，並約定被告於2天後即次週週一要全
    數付清款項。詎被告未依約於2天後給付款項，自應回歸於
    原約定之金額32,000元，且被告迄今僅給付現金4,000元、
    匯款15,000元予原告，尚欠13,000元未清償。為此，爰依法
    提起本件訴訟等語，並聲明：被告應給付原告23,000元。
二、被告則以：
　　被告向原告購買2台中古冷氣(含安裝)，並委請原告就被告
    原有之2台冷氣進行移機與安裝，金額共計32,000元；然因
    其中1台冷氣未安裝，原告乃表示同意減免5,000元，是兩造
    明確約定本件價款為27,000元。被告於安裝冷氣當天已給付
    原告現金3,000元，於110年3月16日匯款15,000元予原告，
    並委請配偶前往原告住處給付原告現金4,000元，是被告僅
    積欠原告5,000元等語，並聲明：原告之訴駁回。
三、得心證之理由：
　　本件被告於109年6月間向原告購買2台中古冷氣(含安裝)，
    並委請原告就被告原有之1台冷氣進行移機與保養，雙方原
    約定價款為32,000元，嗣兩造協議減免5,000元；而被告曾
    給付現金4,000元及匯款15,000元予原告等情，為兩造所不
    爭執，並有被告提出之國泰世華銀行客戶交易明細表附卷可
    參(見本院卷第45頁)，自堪信為真實。又原告主張被告未依
    約定之時間全數付清款項，應回復於原約定之金額32,000元
    ，且被告未曾於冷氣安裝日給付原告現金3,000元等語，為
    被告所否認，並以前詞置辯，是本件所應審究者為：㈠原告
    主張本件價金應回復於原約定之金額32,000元，有無理由？
    ㈡被告抗辯其於安裝冷氣當日曾給付現金3,000元予原告，有
    無理由？
(一)原告主張本件價金應回復於原約定之金額32,000元，為無理
    由：
　１按當事人主張有利於己之事實者，就其事實有舉證之責任，
    民事訴訟法第277條前段定有明文。又民事訴訟如係由原告
    主張權利者，應先由原告負舉證之責，若原告先不能舉證，
    以證實自己主張之事實為真實，則被告就其抗辯事實即令不
    能舉證，或其所舉證據尚有疵累，亦應駁回原告之請求，此
    有最高法院17年上字第917號判例意旨可資參照。
　２經查，原告於本院審理時自承：「(問：原告主張兩造當初有
    約定一定要在隔週一以前給付才可以給付27,000元，否則應
    該要回復32,000元，被告否認有此約定，原告有無證據提出
    ？)我們一般都是口頭約定。我有寄存證信函。」等語(見本
    院卷第40頁)，足證兩造間並未立有書面協議。又觀諸原告
    提出之湖口德盛郵局存證號碼000057號郵局存證信函，其內
    容載為：「於109年6月份陸志強先生叫我在○○莊0樓拆雙胞
    胎三洋冷氣清洗及移到○○街000巷00號按裝，另向我購2台中
    古冷氣裝於同址，原本言明參萬貳仟元後為求立即收現金降
    為貳萬柒仟元，至今109年8月28日尚未付清。請於收件一星
    期內給我明確還款方式，否則我要追歸原本的參萬貳仟元及
    這段時間內我的損失」等情(見本院卷第47頁)，是由上開存
    證信函之內容僅見原告表示「為求立即收取現金降為貳萬柒
    仟元」，並未有兩造約明要在隔週一付清全數款項之情形下
    ，始得減價5,000元，否則將回復原價款32,000元之情形；
    另原告於該存證信函甚記載「請於收件一星期內給我明確還
    款方式，否則我要追歸原本的參萬貳仟元及這段時間內我的
    損失」等語，益徵兩造確實未有被告未在安裝冷氣後隔週一
    付清全數款項時，將回復為原價款32,000元之約定；否則，
    原告豈會於存證信函中向被告表示，被告若未於收件一星期
    內表明還款方式，將追歸原本之32,000元之事，故由上情，
    尚難認原告之主張有據。是以，原告既未能提出積極事證舉
    證證明，兩造曾約明被告於安裝冷氣後隔週一應全數付清款
    項時始有27,000元價金之優惠，否則要回復為32,000元之約
    定，依首揭舉證責任之規定與說明，原告主張本件價金應回
    復於原約定之金額32,000元，自屬無據，應認兩造間關於本
    件冷氣買賣安裝、移機及保養等費用仍應以兩造協商減價5,
    000元後之金額即27,000元(32,000－5,000)為據。
　３從而，原告主張本件價金應回復於原約定之金額32,000元，
    為無理由，難認可採。
(二)被告抗辯其於安裝冷氣當日曾給付現金3,000元予原告，應
    屬有據：
　  經查，證人即原告安裝冷氣當天幫被告搬家之林○○到庭具結
    證稱：「(問：證人跟原告藍惠青、被告陸志強各是自何關
    係？)我認識被告陸志強，是前同事的關係。(問：是否知道
    被告陸志強委任原告藍惠青裝設及搬遷冷氣機的事情？)知
    道。(問：是在何時發生？)記不清楚。(問：大約是多久以
    前？)一年多前。(問：當時的情況如何？你為何知道被告陸
    志強裝設、搬遷冷氣的事情？)因為我是他們的社區保全。
    我們是朋友，之前是同事，所以知道。(問：裝設冷氣的工
    作人員施工時，你有在現場看到他們施工嗎？)有。(問：當
    初施工的過程當中，工作人員跟被告陸志強有無發生什麼糾
    紛？)施工的時候沒有。(問：施工過程中，原告藍惠青或是
    其他工作人員，有沒有要求被告當場給付現金的工程款？)
    有。(問：請說明當時的情形？)當時我是因為休假，去幫他
    忙，聽到施工的人跟他要錢，做冷氣。我也有問不是做完才
    付錢嗎，被告陸志強說要付部份的錢原告才願意施作。(問
    ：原告有無特定是哪一個工項需要當下立刻付款？)裝一台
    冷氣。(問：你有無看到被告付錢給原告？)有。(問：在什
    麼地方給付？)明德街12號。(問：付了多少錢？)不曉得多
    少錢，反正有付了。(問：付完之後原告就繼續施作？)是。
    」等語(見本院卷第68頁至70頁)。爰審酌證人林○○與兩造均
    無任何親屬關係，僅與被告在昔日曾有同事之誼，衡情自不
    會為此區區3,000元之價金，甘冒刑事偽證重罪刑責相繩之
    危險而為不實之證述，是其前開證述內容，應堪信為真實。
    至證人林○○雖無法就被告實際給付原告之金額為具體陳述，
    然其業已明確證稱被告於原告安裝冷氣當日確實曾於明德街
    12號交付現金予原告之事實，是認被告抗辯其曾於原告安裝
    冷氣當天交付現金予原告一節，已盡舉證責任。此外，原告
    經本院合法通知，未於最後言詞辯論期日到庭，致未能就證
    人林○○前揭證述表示意見，是本院僅得就兩造於本院審理期
    間之陳述、卷內資料及證人林○○之前揭證述，推認被告辯稱
    其曾於安裝冷氣當天交付現金3,000元予原告一情，應與事
    實相符。基此，被告抗辯其於安裝冷氣當日曾給付現金3,00
    0元予原告，應屬有據。　
(三)綜上所述，兩造均不爭執被告曾交付現金4,000元及匯款15,
    000元予原告；又兩造間關於本件冷氣買賣安裝、移機及保
    養等費用為27,000元，被告則曾於安裝冷氣當日交付現金3,
    000元予原告等情，業經本院認定如前。從而，原告請求被
    告給付價金5,000元(27,000－4,000－15,000－3,000)部分，為
    有理由，應予准許。逾此部分之請求，則屬無據，應予駁回
    。
四、本件係為被告部分敗訴之小額訴訟判決，就被告敗訴部分應
    依職權宣告假執行，並於判決時確定兩造應負擔之訴訟費用
    額如主文第3項所示。
五、據上論結，原告之訴為一部有理由、一部無理由，依民事訴
    訟法第436條之23、第436條第2項、第79條、第385條第1項
    前段、第436條之19第1項、第436條之20，判決如主文。
中    華    民    國   110    年    8    月    24    日
                  竹北簡易庭  法  官  李宇璿
以上正本係照原本作成。
如對本判決上訴，非以其違背法令為理由，不得為之，且須於判
決送達後20日內向本院提出上訴狀。如委任律師提起上訴者，應
一併繳納上訴審裁判費。
中　　華　　民　　國　　110 　年　　8 　　月　　25　　日
                              書記官  王恬如